【裁判字號】    92,易,954
【裁判日期】    921204
【裁判案由】    業務侵占
【裁判全文】
臺灣高雄地方法院刑事判決                          九十二年度易字第九五四號
    公  訴  人  臺灣高雄地方法院檢察署檢察官
    被      告  丙○○
右列被告因業務侵占案件，經檢察官提起公訴（九十一年度偵字第二０七六六號號）
，本院判決如左：
    主  文
丙○○無罪。
    理  由
一、公訴意旨略以：告訴人乙○○所有車牌號碼ＤＸ─三八九一號ＢＭＷ自用小客車
    一輛，因泡水損壞無法使用，乃經朋友馬順坤之介紹後，於民國九十年八月間將
    該車拖吊至高雄市○○區○○街交予被告丙○○修理，告訴人並交付修理費用新
    台幣（下同）十八萬元。詎被告竟意圖為自己不法之所有，趁修理該車輛之機會
    ，將該車以變易持有為所有之意思予以侵占入己。嗣因告訴人多次要求返還該車
    ，被告均無法將該車返還，因認被告涉犯刑法第三百三十六條第二項之業務侵占
    罪嫌云云。
二、按犯罪事實應依證據認定之，無證據不得認定犯罪事實；不能證明被告犯罪者，
    應諭知無罪之判決，刑事訴訟法第一百五十四條二項、第三百零一條第一項分別
    定有明文。另告訴人之指訴本係使被告受刑事處罰為目的，其所指是否為真實，
    仍應調查其他事證以資審認，若告訴人之指述及依調查事證之結果仍不能使一般
    人達於無合理之懷疑，而確信其為真實者，即不得為被告有罪之認定，最高法院
    亦分別著有六十九年台上字第一五三一號及七十六年台上字第四九八六號判例可
    資參照。次按刑法上之侵占罪，須持有人變易其原來之持有意思而為不法所有之
    意思，始能成立，如僅將持有物延不交還或有其他原因致一時未能交還，既缺乏
    主觀要件，即難遽以該罪相繩，最高法院亦著有六十八年台上字第三一四六判例
    可參。
三、公訴人認被告涉犯刑法第三百三十六條第二項之業務侵占罪嫌，係以告訴人之指
    述，並有匯款單、被告書立之協議書二紙在卷可憑；且被告自始至終均無法交代
    告訴人車輛之去處，亦無法提供該謝姓友人及送修之地址供查證，反以其他有問
    題之車輛拖延告訴人之催討，足認被告已將該車以變易持有為所有之意思予以侵
    占入己之意思，為其主要之論據。訊據被告固直承曾於九十年間受告訴人之委託
    修理系爭車輛。惟堅決否認有何右揭業務侵占之犯行。辯稱：伊將系爭車輛放置
    於丁○○開設之「震合興汽車修護廠」，丁○○再介紹戊○○修理，藍土哲又再
    介紹給真實姓名不詳之「謝先生」修理，因「謝生生」未將車輛返還，致伊未能
    返還告訴人系爭車輛等語。經查：
  (一)證人即「震合興汽車修護廠」負責人丁○○於本院審理時證述：伊認識被告，被
    告曾於九十年間將一輛ＢＭＷ泡水車交給伊修理，車子是由外地拖來伊經營之保
    養廠，因伊所估的價格太高，車主沒有辦法接受，伊乃介紹給戊○○修理，系爭
    車子在伊那裡擺了二、三天才被拖走，伊不清楚車子後來拖到何處，車子被拖走
    後，伊即末再介入該車之修理事宜等語（本院卷第二一四頁至第二一六頁），核
    與證人戊○○於本院審理時證稱：伊原本不認識被告，丁○○於九十年八間打電
    話給伊，請伊去「震合興汽車修護廠」估一部白色ＢＭＷ汽車之修理費用，當時
    有被告、丁○○、及一位台南謝姓朋友在場，因伊無法修理，所以介紹給謝姓友
    人修理，伊介紹後先離開，伊將名片交給丁○○由他們自行聯絡，伊不清楚系爭
    車輛後續如何處理，系爭車輛並未拖吊到伊經營之保養廠等語（本院卷第一二六
    頁至第一二七頁、第二一０頁至第二一二頁），相互符合；參以丁○○亦證述：
    伊不記得戊○○有無介紹「謝先生」來修車，但若有的話，也是同行之慣例等語
    （本院卷第二一七頁），而證人戊○○與被告並不認識，證人丁○○僅係介紹戊○○修理系爭車輛，核與本件並無特別利害關係，衡情，渠等應無甘冒偽證之風
    險，為虛偽不實陳述之必要，渠等之證言應屬可採。是被告辯稱：伊將系爭車輛
    放置於丁○○開設之「震合興汽車修護廠」，丁○○再介紹戊○○修理乙節，尚
    堪採信。準此，倘被告確有侵占系爭車輛之意思，應無將車輛交付丁○○、戊○○估價修理之必要，足證，被告自始應無侵占系爭車輛之意思。
  (二)又被告於九十年八月間接受告訴人之委託後，先交給告訴人福斯車輛一部代步，
    嗣該車經原車主取回後，被告並於九十年十月二十六日簽發面額五十萬元之本票
    一紙交付被告，以示負責；復因被告仍遲未能交車，乃於九十一年一月三日再簽
    發八十六萬元之本票一紙交付被告，並以案外人李寧之名義，分期付款購買價值
    六十八萬元之奧迪車子一部，交付告訴人使用，被告乃應將系爭車輛讓渡予告訴
    人，嗣因告訴人未依約繳交前開分期款，而遭銀行查封拍賣，業據告訴人供陳明
    確，且為被告所自承，復有本票二紙、協議書二份、買賣合約書，及汽車讓渡書
    各一份在卷可佐（九十一年度發查字第一六八七號卷第四頁至第八頁、本院卷第
    七七頁至七八頁），上情固堪認定。惟告訴人將系爭車輛交付被告修理前二年，
    係以九十幾萬元之代價購入，該車於九十年八月間未泡水前車價約七十多萬元，
    業據告訴人陳明在卷（本院卷第一三一頁至第一三二頁），則系爭車輛於泡水故
    障後，須經大規模之整修，亦未必能回復其原有之價值，該車輛之市場價值應受
    極大之影響，則衡諸常情，倘被告有侵占系爭車輛之主觀犯意，應無須以如此迂
    迴之方法，先簽發面額五十萬元之本票一紙、復簽發八十六萬元之本票一紙交付
    告訴人，並購買奧迪車子一部交付告訴人使用，致被告積欠告訴人高達一百三十
    六萬元龐大債務之理；再參以丁○○、戊○○之前開證言，應有合理之懷疑被告
    確有將系爭車輛交付「謝先生」修理。是被告辯稱：因「謝生生」未將系爭車輛
    返還，致伊未能返還告訴人系爭車輛等語，尚屬可採。至被告雖無法提供「謝先
    生」之真實姓名及送修地址供查證，惟被告係因戊○○之介紹而認識「謝先生」
    ，而戊○○找不到「謝先生」之名片，而無法與「謝先生」聯絡，亦據戊○○證
    述在卷（本院卷第二一二頁），則被告未能提供「謝先生」之真實姓名及送修地
    址，核與常情無違，尚不能據此為不利被告之認定，附此敘明。
  (三)綜上所述，本件公訴意旨雖認被告涉犯業務侵占罪嫌，惟依告訴人之指述及依調
    查事證之結果，仍不能使一般人達於無合理之懷疑，而確信其為真實之程度；又
    被告既因前述原因而未能交還系爭車輛，既缺乏易持有意思而為不法所有之意思
    之主觀要件，即難遽以業務侵占罪相繩。揆諸首揭最高法院之見解，不能證明被
    告犯罪，自應為被告無罪之諭知。
據上論斷，應依刑事訴訟法第三百零一條第一項，判決如主文。
本案經檢察官甲○○到庭執行職務。
中    華    民    國    九十二    年      十二      月        四       日
                                  臺灣高雄地方法院刑事第四庭
                                      審判長法  官  吳  永  宋
                                            法  官  林  家  賢
                                            法  官  洪  能  超
右正本證明與原本無異。
如不服本判決，應於判決送達後十日內，向本院提出上訴狀。
                                            書記官  吳  金  霞
中    華    民    國    九十二    年      十二      月        四       日


司法院資訊處製作；財團法人民間司法改革基金會備份。
